臺灣桃園地方法院刑事判決　　　　　　　　　　　　　九十年度訴字第一四三五號
　　公　訴　人　臺灣桃園地方法院檢察署檢察官
　　被　　　告　庚○○
右列被告因偽造文書等案件，經檢察官提起公訴（九十年度偵字第一二九三四號），
，本院判決如左：
    主  文
庚○○共同連續侵占對於業務上所持有之物，處有期徒刑壹年，緩刑貳年。扣案偽造
大眾商業銀行之0000000000000000號信用卡壹張，未扣案如附表所
示之簽帳單上偽造之署名，均沒收。
    事  實
一、緣乙○○、綽號「阿炮」之戊○○及綽號「小龍」之丙○○三人因缺款花用，有
    意盜刷信用卡牟利，遂由丙○○提供其自不詳管道取得之「陳冠志」身分證，在
    其上換貼乙○○之照片，再由戊○○、丙○○由跳蚤市場購買如附表所示卡號之
    偽造信用卡之後，推由乙○○出面，至桃園縣中壢市太平洋百貨公司地下室一樓
    「丁○○○酒坊」，隱瞞渠等持用偽造信用卡之事實，向店長庚○○簡略提議稱
    ：由乙○○、丙○○及戊○○三人輪流冒名持信用卡至上處「丁○○○酒坊」內
    刷卡簽帳，為庚○○在帳面上彌縫，庚○○則藉機侵占其業務上所持有，與刷卡
    金額等值之洋酒，交付予乙○○三人變賣，所得款項由庚○○按刷卡金額抽取一
    成後，再由乙○○三人朋分花用；庚○○雖不知乙○○等人持有之信用卡為偽造
    ，僅知悉乙○○等人欲冒名持信用卡前來刷卡消費，然因需款孔急，明知此舉為
    法所不許，竟仍率爾答允。乙○○、戊○○、丙○○及庚○○四人謀議既定，即
    共同意圖為自己不法之所有，並基於業務侵占、偽造文書等概括犯意聯絡，自民
    國八十九年十二月一日起至九十年二月十一日止，由乙○○、丙○○及戊○○三
    人輪流持附表所示之偽造信用卡，前往上處「丁○○○酒坊」內刷卡，並各在簽
    帳單上偽簽如附表各項所示之署名，表示確認該筆消費之意，而刷卡簽帳如附表
    各項所示之金額；庚○○亦如約將其業務上所持有之洋酒，按各次刷卡金額分批
    侵占入己後，再交付予乙○○三人，供乙○○等人持向桃園縣桃園市○○路九０
    一號「冠龍行」或桃園市○○路○段九十二號「隆有商行」等處變賣後，依前約
    朋分所得款項。如乙○○等人前來刷卡時，庚○○不在，則由乙○○等人利用不
    知情之店員甲○○，以電話請示庚○○得其同意後，允讓乙○○等人刷卡，並交
    付洋酒。總計庚○○與乙○○、丙○○、戊○○四人於上開時間內，以上開方式
    盜賣「丁○○○酒坊」內之洋酒，前後共九十七筆，合計二百零三萬四千一百五
    十五元，並足生損害於萬泰商業銀行、大眾商業銀行、如附表所示之各簽帳名義
    人及「丁○○○酒坊」（詳如附表所示，其中編號六十七、七十從缺）。嗣於九
    十年二月十八日下午二時許，乙○○承前之概括犯意，在上址丁○○○酒坊內刷
    卡購物時，為警當場查獲，並扣得變造之「陳冠志」身分證一張、偽造萬泰商業
    銀行之0000000000000000號信用卡一張、偽造大眾商業銀行之0000000000000000
    號信用卡一張（其上分別由乙○○偽簽陳冠志、劉財官署押一枚），再循線於九
    十年三月一日晚間九時許，在桃園縣中壢市太平洋崇光百貨公司旁查獲戊○○、
    丙○○，並在戊○○身上扣得偽造台新商業銀行之0000000000000000號信用卡一
    張、變造之「劉上榮」身分證一張，始發覺上情。
二、案經內政部警政署航空警察局報請台灣桃園地方法院檢察署檢察官偵查起訴。
    理  由
一、訊據被告庚○○於本院最後一次審理時，坦承在其擔任「丁○○○酒坊」店長之
    期間內，連續於附表所示之時間，在「丁○○○酒坊」，允讓乙○○或戊○○或
    丙○○等人持偽造之信用卡刷卡消費，藉機侵占其業務上所持有，與乙○○三人
    該次刷卡金額等值之洋酒，交予乙○○三人變賣，並從中抽取款項之事實不諱，
    核與共犯乙○○、丙○○及戊○○分別於警訊、偵查中供稱渠等如何在徵得被告
    同意後，多次以偽造之信用卡，在「丁○○○酒坊」內刷卡消費，再將取得之洋
    酒持往桃園縣桃園市○○路九０一號「冠龍行」或桃園市○○路○段九十二號「
    隆有商行」等處變賣，並由被告從變賣所得中抽取一成佣金之情節，均屬相符（
    乙○○部分見偵查卷第八頁、第十一頁、第二十二頁、第二十五頁反面、第四十
    七頁、第五十七頁反面、第三十七頁；丙○○部分見偵查卷第四十二頁、第七十
    三頁反面、第七十六頁；戊○○部分見偵查卷第三十九頁反面）。又乙○○等人
    於附表所示之時間內，分持如附表所示之偽造信用卡，連續在「丁○○○酒坊」
    內刷卡消費共九十七筆，金額合計二百零三萬四千一百五十五元之事實，則經證
    人即丁○○○酒坊之職員邱奇泰、己○○分別於警訊、偵審中指述屬實，且有財
    團法人聯合信用卡處理中心九十一年七月二十五日檢送之刷卡明細、簽帳單各一
    份在卷可考。足認被告上開自白屬實，可以採信。至於被告先前雖辯稱：有一部
    份簽帳單不是我讓乙○○他們刷的，當時我休假不在店裡，而且我只有向乙○○
    他們拿三、四萬元而已云云，並提出其打卡記錄為證。然乙○○等人在持偽卡刷
    卡消費時，如被告並未在場，則店員均會請示被告同意後，始放任乙○○等人刷
    卡通過，此經證人甲○○在本院審理中陳明在卷（本院九十一年六月二十六日筆
    錄），並為被告自承屬實，可見乙○○等人該次刷卡消費，仍係被告放行無疑。
    又乙○○等人均指稱被告係從中抽取一成佣金等語，而斟酌本件以偽造之信用卡
    刷卡消費，係長期繼續性之犯罪，對被告而言，若非持續從中獲利，豈願甘冒風
    險，容任乙○○等人在酒坊刷卡牟利？是故，就被告獲取之不法利益而言，亦以
    乙○○等人所述，較為可信。從而，被告先前所辯應係卸責之詞，均非可採。另
    查，被告係與乙○○等人合意，在乙○○等人冒名持信用卡前來消費時，藉機侵
    占其業務上持有之洋酒，此如前述，被告與乙○○等人就上開部分之犯罪事實間
    ，有犯意聯絡及行為分擔，為共同正犯甚明。準此，乙○○等人持用之信用卡雖
    係偽造，此經證人邱奇泰指明如前（偵查卷第十三頁），然該部份犯罪事實既不
    在被告與乙○○等人之犯意聯絡內，被告自無庸就乙○○等人行使偽造信用卡之
    犯行負責，併予敘明。綜上所述，本件事證明確，被告犯行已堪認定。
二、按刑法第三百三十六條第二項之業務侵占罪，以行為人意圖為自己不法之所有，
    將其業務上所持有之物，易持有為自己所有，予以侵占，為其構成要件；而查，
    被告庚○○自承為「丁○○○酒坊」之店長，則被告與乙○○等人所盜賣之洋酒
    ，自係其業務上所持有之物，是故，被告此部分所為，應係構成業務侵占罪。次
    查，就上開業務侵占罪之成立而言，乙○○、丙○○及戊○○不與被告共犯，無
    從實施該犯罪，故依刑法第三十一條第一項規定：「因身分或其他特定關係成立
    之罪，其共同實施者，雖無特定關係，仍以共犯論」，乙○○、戊○○及丙○○
    三人，亦應以業務侵占罪之共犯論。另查，乙○○等人持偽造之信用卡簽帳刷卡
    ，將簽帳單交予被告，由被告代表「丁○○○酒坊」收受後，除納入當日酒坊之
    營業所得外，並據以向銀行要求支付款項，可見該簽帳單已達對外行使之程度，
    非止於單純之偽造簽帳單而已。是故，核被告庚○○所為，係犯刑法第三百三十
    六條第二項之業務侵占罪，同法第二百十六條、第二百十條之行使偽造私文書罪
    。被告等偽造簽帳單之低度行為，為行使之高度行為所吸收，不另論罪。被告不
    在店內時，利用不知情之店員准予乙○○等人刷卡，並交付洋酒，以達其業務侵
    占之犯行，為間接正犯。被告與乙○○、戊○○及丙○○四人，就上開犯行間，
    均有犯意聯絡及行為分擔，為共同正犯。渠等所犯行使偽造私文書罪及業務侵占
    罪，均時間緊接，所犯各係構成要件相同罪名，顯均係基於概括犯意而為，應分
    別構成連續犯，應依刑法第五十六條規定以一罪論，並均加重其刑。被告所犯上
    開二罪間，有方法結果之牽連關係，依刑法第五十五條從一重之業務侵占罪處斷
    。公訴意旨對被告上開犯罪事實，雖漏未敘及附表編號八十八至編號九十九之刷
    卡事實，且未敘及被告涉犯刑法第三百三十六條第二項之業務侵占罪，惟公訴人
    業已到庭追加此部分犯罪事實及起訴法條，本院自均得予以審酌，附此敘明。爰
    審酌被告之前並無前科，有臺灣桃園地方法院檢察署刑案資料查註記錄表一紙附
    卷可稽，素行尚稱良好，其犯罪之動機、手段，被告侵占價值約二百餘萬元之洋
    酒，金額不低，惟其實際領得之犯罪所得尚屬有限，且事後已坦承犯行，犯後態
    度尚稱良好，及公訴人求刑有期徒刑一年，緩刑二年等一切情狀，量處如主文所
    示之刑，以示懲儆。末查，被告並無前科，已如前述，其經此偵審教訓，應知所
    警惕，信無再犯之虞，本院因認被告之刑以暫不執行為當，爰併宣告緩刑二年，
    以啟自新。
三、警員自乙○○身上查扣偽造之大眾商業銀行0000000000000000
    號信用卡一張，係共犯乙○○所有，且係供犯罪所用之物（附表編號三十九），
    依刑法第三十八條第一項第二款規定沒收；在簽帳單上偽造如附表各項所示之署
    押，依刑法第二百十九條規定沒收。至其餘扣案之物，其中在乙○○、戊○○身
    上查獲之偽造信用卡各一張，乙○○等人並未持往「丁○○○酒坊」消費；而在
    乙○○、戊○○身上查扣之變造身分證各一張，因被告自始知悉乙○○等人冒名
    他人消費，在刷卡時顯無查核身分之必要，故此部分偽造信用卡、身分證均非供
    乙○○等人犯本罪之物，不予沒收，併予敘明。
四、公訴意旨另認：被告前開犯行，並涉有刑法第三百三十九條第三項、第一項之詐
    欺取財罪嫌，及同法第二百十二條之變造特種文書（身分證）罪嫌等語，雖非無
    見，惟被告收受乙○○等人偽造之簽帳單，係意圖以此在帳面上彌縫其侵占之洋
    酒，主觀上並無詐欺之意，且實務上對於冒用信用卡之犯罪，認為僅特約商店即
    「丁○○○酒坊」為被害人，而被告對此既已成立業務侵占罪，亦無再成立詐欺
    取財罪之餘地。另外，被告既然自始知悉乙○○等人冒名刷卡，顯然乙○○等人
    在刷卡時，亦無再出示變造身分證供被告查核之必要。是故，公訴人此部分所指
    ，均難採取。惟公訴人認被告此部分犯罪事實，與前開論罪科刑部分之事實間，
    有牽連犯裁判上一罪之關係，爰不另為無罪之諭知。
據上論斷，應依刑事訴訟法第二百九十九條第一項前段，刑法第二十八條、第三十一
條第一項、第五十六條、第二百十六條、第二百十條、第三百三十六條第二項、第五
十五條、第二百十九條、第七十四條第一款，罰金罰鍰提高標準條例第一條前段，判
決如主文。
本案經檢察官林秀敏到庭執行職務。
中        華        民        國    九十三    年    四    月    十四    日
                                  臺灣桃園地方法院刑事第八庭
                                      審判長法  官   林恆吉
                                            法  官   劉秀君
                                            法  官   陳彥宏
右正本證明與原本無異
如不服本判決書應於送達後十日內向本院提出上訴狀
                                            書記官   翁其良
中        華        民        國    九十三    年    四    月    十六    日
論罪法條：刑法第二百十六條、第二百十條、第三百三十六條第二項
中華民國刑法第二百一十六條
(行使偽造變造或登載不實之文書罪)
行使第二百十條至第二百十五條之文書者，依偽造、變造文書或登載不實
事項或使登載不實事項之規定處斷。
中華民國刑法第二百一十條
(偽造變造私文書罪)
偽造、變造私文書，足以生損害於公眾或他人者，處五年以下有期徒刑。
中華民國刑法第三百三十六條
(公務公益侵占罪、業務侵占罪)
對於公務上或因公益所持有之物，犯前條第一項之罪者，處一年以上七年
以下有期徒刑，得併科五千元以下罰金。
對於業務上所持有之物，犯前條第一項之罪者，處六月以上五年以下有期
徒刑，得併科三千元以下罰金。
前二項之未遂犯罰之。
